---
title: "Primera pasada a variables de la Economía Popular"
author: "Taller de datos populares"
date: "5/13/2022"
output: html_document
---

```{r setup, include=FALSE}
knitr::opts_chunk$set(echo = TRUE)
```

## Este notebook

Este notebook incluye una primer pasada a algunas variables de la Encuesta Permanente de Hogares (*EPH*), elegidas por su utilidad para medir la cantidad de personas participando de la Economía Popular (_EP_). A este nivel, decimos que una persona participa de la _EP_ si _A COMPLETAR AÚN_.

Tomamos como referencia [este documento](https://docs.google.com/spreadsheets/d/1bNq4DF6C55rIMIrGOv5Z2_x0temKAeif/edit?usp=sharing&ouid=103738709450564223645&rtpof=true&sd=true), donde se indican una serie de variables a ser consideradas. En este notebook se realiza un analisis exploratorio de datos de ellas.

# Carga de datos

Para obtener los datos necesarios para el análisis, usamos el paquete de R que permite descargar datos de la EPH. Empezamos cargando el paquete, junto al paquete `tidyverse`, útil para realizar análisis de datos:

```{r message=FALSE, warning=FALSE}
library(tidyverse,warn.conflicts = FALSE,quietly = TRUE)
library(eph,warn.conflicts = FALSE,quietly = TRUE)
```

La función base que nos permite descargar información de la encuesta es `get_microdata`. En caso de querer explorar mejor las características del paquete, se sugiere revisar [este vignette](https://cran.r-project.org/web/packages/eph/vignettes/eph.html). Tomemos los datos del 3er trimestre de 2010:

```{r message=FALSE, warning=FALSE}
individual_10.3 <-get_microdata(year = 2010, trimester = 3,type='individual') # Vamos a llamar a los datasets siguiendo la notación type_year.trimester, como se ve acá.
individual_10.3
rm(individual_10.3)
```


El paquete tiene algunos problemas a la hora de traer sólo parte de las variables (es decir, usando el argumento `vars` de `get_microdata`). A futuro, usaremos la base de datos localmente. De momento, nos conformaremos con descargar iterativamente toda la base y luego filtrar las columnas que nos interesen.

Siguiendo el archivo de las variables de interés, vemos que nos interesan 

- `ANO4`: El año
- `TRIMESTRE`: El trimestre
- `REGION`: La región en la que vive la persona. *01* = Gran Buenos Aires; *40* = NOA; *41* = NEA; *42* = Cuyo; *43* = Pampeana; *44* = Patagonia.
- `AGLOMERADO`: El aglomerado en el que vive la persona. Revisar base original para buscar correspondencia con el número (hay 29 categorías)
- `CODUSU`: Código para distinguir viviendas, permite aparearlas con Hogares y Personas. Además permite hacer el seguimiento a través de los trimestres.
- `NRO_HOGAR`: Indicador del hogar de la persona, útil para aglomerarlas.
- `CH03`: Rol en el hogar.
- `CH04`: Sexo de la persona.
- `CH05`: Fecha de nacimiento de la persona.
- `ESTADO`: Estado de ocupación de la persona considerada. *1*: Ocupado; *2*: Desocupado; *3*: Inactivo. 
- `CAT_INAC`: Categoría de inactividad de la persona (asociada a ESTADO=3) *1*: jubilado o pensionado; *2*: rentista; *3*: estudiante; *4*: ama de casa; *5*: menor de 6 años; *6*: discapacitado; *7*: otros.
- `CAT_OCUP`: La categoría de ocupación de la persona.
- `PP04D_COD`: _A completar_

Para una descripción de las variables, mirar [este documento](https://www.indec.gob.ar/ftp/cuadros/menusuperior/eph/EPH_registro_4T2021.pdf) provisto por INDEC.

Construimos un vector con los nombres de las variables de interés, y descargamos iterativamente los datos de cada año, reteniendo únicamente la información asociada a estas variables:

```{r}
variables_de_interes <-
  c('ANO4','TRIMESTRE','REGION','AGLOMERADO',
    'CODUSU','NRO_HOGAR',
    'CH03','CH04','CH05',
    'ESTADO','CAT_OCUP','CAT_INAC',
    'PP04D_COD')
```

```{r message=FALSE, warning=FALSE}
trimester_final <- 1 # Último trimestre para el cual descargamos datos
year_final <- 2022 # Último año para el cuál descargamos datos
trimester <- 3 # Trimestre de inicio
year <- 2003 # Año de inicio

individual_03to22 <- NULL # Acá guardamos todo
while( year < year_final | 
       (year == year_final & trimester < trimester_final)){
  
  df <- get_microdata(year = year, trimester = trimester,type='individual')
  if(nrow(df)>0){ # Checkeamos que tenga filas porque hay años faltantes
    individual_03to22 <- df %>% select(all_of(variables_de_interes)) %>% bind_rows(individual_03to22)
  }
  if(trimester == 4){
    print(paste(year,'COMPLETADO'))
    trimester <- 1
    year <- year + 1
  }else{
    trimester <- trimester + 1
  }
  
}
rm(df) # Borro lo que sobra
```

Veamos el dataset obtenido:

```{r}
individual_03to22
```

## Nuevas variables

Construimos la variable `EDAD` a partir de la fecha de nacimiento y el año en el que se hizo la encuesta

```{r}
individual_03to22 <- 
  individual_03to22 %>%
  mutate(FECHA_NAC = as.Date(CH05,format='%d/%m/%Y')) %>% # Pasamos la fecha de nacimiento a date
  mutate(FECHA_EPH = as.Date(paste(individual_03to22$ANO4,3*individual_03to22$TRIMESTRE,1),format='%Y %m %d')) %>% # Construimos la fecha en la que se hizo la encuesta
  mutate(EDAD = round(as.numeric(FECHA_EPH - FECHA_NAC)/365)) # Armamos la edad como la resta entre ambas dividido 365 días
```

# Análisis exploratorio

Habiendo reconstruido este dataset, exploremoslo

#### Distribución por regiones espaciales

```{r}
individual_03to22 %>% 
  mutate(REGION = factor(REGION)) %>%
  ggplot(aes(x=REGION)) + geom_bar(aes(y = ..count..))
```

La región pampeana es la más común (43), seguida por el NOA (40) y el GBA (1), luego la Patagonia (44), el NEA (41) y Cuyo (42).

```{r}
individual_03to22 %>% 
  mutate(AGLOMERADO = factor(AGLOMERADO)) %>%
  ggplot(aes(x=AGLOMERADO)) + geom_bar(aes(y = ..count..))
```

Mirando los aglomerados, tenemos que 0 es el más común (equivalente a dato faltante). Luego siguen los Partidos de GBA (33), el Gran Tucuman (29), Gran Cordoba (13), Gran Rosario (4) y Gran Mendoza (10).

Cruzemos ambas variables

```{r}
individual_03to22 %>% 
  mutate(REGION = factor(REGION)) %>%
  mutate(AGLOMERADO = factor(AGLOMERADO)) %>%
  ggplot(aes(x=REGION,fill=AGLOMERADO)) + geom_bar()
```
Lo único útil que tiene este gráfico es que muestra que las regiones más populosas también son las que más aglomerados incluyen.

Algunos números:

Personas por REGION
```{r message=FALSE, warning=FALSE}
individual_03to22 %>% 
  group_by(REGION) %>%
  summarise(PERSONAS_REGIONx1000 = n()/1e3) %>%
  select(PERSONAS_REGIONx1000) %>% 
  summary()
```

Personas por AGLOMERADO
```{r message=FALSE, warning=FALSE}
individual_03to22 %>% 
  group_by(AGLOMERADO) %>%
  summarise(PERSONAS_AGLOMERADOx1000 = n()/1e3) %>%
  select(PERSONAS_AGLOMERADOx1000) %>% 
  summary()
```

#### Distribución por características de las personas

```{r}
individual_03to22 %>%
  mutate(SEXO = case_when(
    CH04 == 1 ~ 'M', 
    CH04 == 2 ~ 'F', 
    TRUE ~ 'N/A')) %>%
  ggplot(aes(x=SEXO)) + geom_bar()
```

Vemos que la población por género es similar, habiendo lévemente más mujeres que varones. Veamos la distribución por edad 

```{r message=FALSE, warning=FALSE}
individual_03to22 %>%
  filter(EDAD < 120 & EDAD > 0) %>%
  ggplot(aes(x=EDAD)) + geom_histogram()
```

Al considerar la edad, encontramos que hay personas con edades negativas y edades mayores a 100 años. Ambas proporciones son menores a 1%. Probablemente se deban a errores de carga.

```{r}
individual_03to22 %>%
summarise(EDAD_NEGATIVA = mean(EDAD<0,na.rm=TRUE)*100,
          EDAD_MAYOR100 = mean(EDAD>100,na.rm=TRUE)*100)

```


Veamos como se relaciona el SEXO con la EDAD

```{r message=FALSE, warning=FALSE}
individual_03to22 %>% 
  filter(EDAD > 0 & EDAD < 100) %>%
  mutate(SEXO = case_when(
    CH04 == 1 ~ 'M', 
    CH04 == 2 ~ 'F', 
    TRUE ~ 'N/A')) %>% 
  filter(SEXO != 'N/A') %>% 
  ggplot(aes(x=EDAD)) +
  geom_histogram() + facet_wrap(facets = ~ SEXO )
```

Ambas distribuciones son muy similares.

#### Relación con aspectos laborales

Veamos como se relacionan la edad y el género con el rol de la persona en el hogar:

```{r message=FALSE, warning=FALSE}
individual_03to22 %>% 
  filter(EDAD > 0 & EDAD < 100) %>%
  mutate(SEXO = case_when(
    CH04 == 1 ~ 'M', 
    CH04 == 2 ~ 'F', 
    TRUE ~ 'N/A')) %>% 
  filter(SEXO != 'N/A') %>% 
  mutate(ROL_HOGAR = case_when(
    CH03 == 1 ~ 'Jefe',
    CH03 == 2 ~ 'Conyuge',
    CH03 == 3 ~ 'Hije',
    CH03 == 4 ~ 'Yerno/nuera',
    CH03 == 5 ~ 'Niete',
    CH03 == 6 ~ 'Madre/Padre',
    CH03 == 7 ~ 'Suegrx',
    CH03 == 8 ~ 'Hermane',
    CH03 == 9 ~ 'Otro fliar',
    CH03 == 10 ~ 'No fliar',
    TRUE ~ 'N/A'
  )) %>% 
  mutate(ROL_HOGAR = factor(ROL_HOGAR)) %>%
  ggplot(aes(x=EDAD)) +
  geom_histogram(aes(y = ..density..)) + facet_wrap(~ ROL_HOGAR,nrow=2)
```

Este gráfico tiene un montón de información sobre la edad de cada rol. Le jefe de familia está entre 25 y 75 años, conyugues sin hijes se concentran hacia los menores de 50, mientras que Madre/Padre a mayor de 50. Hermanes tienen pico en 25 años, y hijes por debajo de 25 años. Suegrxs concentran por arriba de 70 años y Yerno/Nuera en 25 años. Personas que no son de la familiar (probablemente casas de amigues) concentran en 25 años.


```{r message=FALSE, warning=FALSE}
individual_03to22 %>% 
  filter(EDAD > 0 & EDAD < 100) %>%
  mutate(SEXO = case_when(
    CH04 == 1 ~ 'M', 
    CH04 == 2 ~ 'F', 
    TRUE ~ 'N/A')) %>% 
  filter(SEXO != 'N/A') %>% 
  mutate(ROL_HOGAR = case_when(
    CH03 == 1 ~ 'Jefe',
    CH03 == 2 ~ 'Conyuge',
    CH03 == 3 ~ 'Hije',
    CH03 == 4 ~ 'Yerno/nuera',
    CH03 == 5 ~ 'Niete',
    CH03 == 6 ~ 'Madre/Padre',
    CH03 == 7 ~ 'Suegrx',
    CH03 == 8 ~ 'Hermane',
    CH03 == 9 ~ 'Otro fliar',
    CH03 == 10 ~ 'No fliar',
    TRUE ~ 'N/A'
  )) %>% 
  mutate(ROL_HOGAR = factor(ROL_HOGAR)) %>%
  group_by(ROL_HOGAR,SEXO) %>%
  summarize(count = n()) %>%
  group_by(ROL_HOGAR) %>%
  mutate(prop_group = count/sum(count) ) %>%
  ggplot(aes(x=ROL_HOGAR,y=prop_group)) +
  geom_col(aes(fill=SEXO),position='dodge')
```

Esto también es muy ilustrativo: Jefes del hogar suelen ser varones, y conyugues y madres/padres suelen ser mujeres. Hijes y Nietes son similares en cantidad. Nuevamente, se puede elaborar más.

Pongamos en relación con la categoría ocupación:


```{r message=FALSE, warning=FALSE}
individual_03to22 %>% 
  filter(EDAD > 0 & EDAD < 100) %>%
  mutate(SEXO = case_when(
    CH04 == 1 ~ 'M', 
    CH04 == 2 ~ 'F', 
    TRUE ~ 'N/A')) %>% 
  filter(SEXO != 'N/A') %>% 
  mutate(ROL_HOGAR = case_when(
    CH03 == 1 ~ 'Jefe',
    CH03 == 2 ~ 'Conyuge',
    CH03 == 3 ~ 'Hije',
    CH03 == 4 ~ 'Yerno/nuera',
    CH03 == 5 ~ 'Niete',
    CH03 == 6 ~ 'Madre/Padre',
    CH03 == 7 ~ 'Suegrx',
    CH03 == 8 ~ 'Hermane',
    CH03 == 9 ~ 'Otro fliar',
    CH03 == 10 ~ 'No fliar',
    TRUE ~ 'N/A'
  )) %>% 
  mutate(ESTADO_C = case_when(
    ESTADO == 1 ~ 'Ocupade',
    ESTADO == 2 ~ 'Desocupade',
    ESTADO == 3 ~ 'Inactive',
    ESTADO == 4 ~ 'Menor10',
    TRUE ~ 'N/A'
  )) %>%
  filter(ESTADO_C != 'N/A') %>%
  mutate(ESTADO_C = factor(ESTADO_C)) %>%
  mutate(ROL_HOGAR = factor(ROL_HOGAR)) %>%
  group_by(ESTADO_C,SEXO) %>%
  summarize(count = n()) %>%
  group_by(ESTADO_C) %>%
  mutate(prop_group = count/sum(count) ) %>%
  ggplot(aes(x=ESTADO_C,y=prop_group)) +
  geom_col(aes(fill=SEXO),position='dodge')
```
La personas ocupadas suelen ser varones y las personas inactivas mujeres. Menores de 10 años y Desocupades son similares.

```{r message=FALSE, warning=FALSE}
individual_03to22 %>% 
  filter(EDAD > 0 & EDAD < 100) %>%
  mutate(SEXO = case_when(
    CH04 == 1 ~ 'M', 
    CH04 == 2 ~ 'F', 
    TRUE ~ 'N/A')) %>% 
  filter(SEXO != 'N/A') %>% 
  mutate(ROL_HOGAR = case_when(
    CH03 == 1 ~ 'Jefe',
    CH03 == 2 ~ 'Conyuge',
    CH03 == 3 ~ 'Hije',
    CH03 == 4 ~ 'Yerno/nuera',
    CH03 == 5 ~ 'Niete',
    CH03 == 6 ~ 'Madre/Padre',
    CH03 == 7 ~ 'Suegrx',
    CH03 == 8 ~ 'Hermane',
    CH03 == 9 ~ 'Otro fliar',
    CH03 == 10 ~ 'No fliar',
    TRUE ~ 'N/A'
  )) %>% 
  mutate(ESTADO_C = case_when(
    ESTADO == 1 ~ 'Ocupade',
    ESTADO == 2 ~ 'Desocupade',
    ESTADO == 3 ~ 'Inactive',
    ESTADO == 4 ~ 'Menor10',
    TRUE ~ 'N/A'
  )) %>%
  filter(ESTADO_C != 'N/A') %>%
  mutate(ESTADO_C = factor(ESTADO_C)) %>%
  mutate(ROL_HOGAR = factor(ROL_HOGAR)) %>%
  group_by(ESTADO_C,ROL_HOGAR) %>%
  summarize(count = n()) %>%
  group_by(ROL_HOGAR) %>%
  mutate(prop_group = count/sum(count) ) %>%
  ggplot(aes(x=ROL_HOGAR,y=prop_group)) +
  geom_col(aes(fill=ESTADO_C),position='dodge')
```

También un montón para elaborar acá: sólo rescatando algunas cosas: Madre/Padre suele ser inactive (probablemente las madres que vimos antes), al igual que Suegrx. Notablemente, Jefe suele ser Ocupade o Inactive.

# Variables de la Economía Popular

Construimos variables acorde a la tabla compartida:

```{r}
individual_03to22 <- individual_03to22 %>% 
  mutate(ACTIVO_BIN = case_when(  # Variable ACTIVO_BIN
    ESTADO == 1 | ESTADO == 2 ~ 1, # 1 si está ocupado o descoupado
    TRUE ~ 0 # 0 si está inactivo o menor10
  )) %>%
  mutate(OCUPADO_BIN = case_when(  # Variable OCUPADO_BIN
    ESTADO == 1 | ESTADO == 2 ~ 1, # 1 si está ocupado
    TRUE ~ 0 # 0 si está inactivo o menor10 o desocupado
  )) %>%
  mutate(CUENTAPROPISTA_BIN = case_when(
    CAT_OCUP == 2 ~ 1, 
    TRUE ~ 0
  )) #%>%
  # mutate(CUENTAPROPPROF_BIN = case_when( # Preguntar como se arma
  #   CUENTAPROPISTA_BIN == 1 & PP04D_COD == 1 ~ 1,
  #   
  # ))
  
```

```{r}
individual_03to22 <- individual_03to22 %>% 
  filter(EDAD > 0 & EDAD < 100) %>%
  mutate(SEXO = case_when(
    CH04 == 1 ~ 'M', 
    CH04 == 2 ~ 'F', 
    TRUE ~ 'N/A')) %>% 
  filter(SEXO != 'N/A') %>% 
  mutate(ROL_HOGAR = case_when(
    CH03 == 1 ~ 'Jefe',
    CH03 == 2 ~ 'Conyuge',
    CH03 == 3 ~ 'Hije',
    CH03 == 4 ~ 'Yerno/nuera',
    CH03 == 5 ~ 'Niete',
    CH03 == 6 ~ 'Madre/Padre',
    CH03 == 7 ~ 'Suegrx',
    CH03 == 8 ~ 'Hermane',
    CH03 == 9 ~ 'Otro fliar',
    CH03 == 10 ~ 'No fliar',
    TRUE ~ 'N/A'
  )) %>% 
  mutate(ESTADO_C = case_when(
    ESTADO == 1 ~ 'Ocupade',
    ESTADO == 2 ~ 'Desocupade',
    ESTADO == 3 ~ 'Inactive',
    ESTADO == 4 ~ 'Menor10',
    TRUE ~ 'N/A'
  )) %>%
  filter(ESTADO_C != 'N/A') %>%
  mutate(ESTADO_C = factor(ESTADO_C)) %>%
  mutate(ROL_HOGAR = factor(ROL_HOGAR))
```



Veamos población cuentapropistas por género y edad

```{r}
individual_03to22 %>% 
  mutate(ES_CUENTAPROPISTA = ifelse(CUENTAPROPISTA_BIN==1,'SI','NO')) %>%
  ggplot(aes(x=EDAD,color=ES_CUENTAPROPISTA,linetype = SEXO)) +
  geom_density()
```  

Cuentapropismo en función del tiempo:

```{r}
individual_03to22 %>% 
  filter(CUENTAPROPISTA_BIN ==1 ) %>%
  ggplot(aes(x=FECHA_EPH)) +
  geom_density()
```

¿Esta curva muestra es el resultado de la pandemia?

## Familia tipo

¿Cómo es la composición de una familia según la EPH? Podemos observar esto identificando para cada encuesta las distintas familias

```{r}
individual_03to22 %>%
  filter(ANO4 == 2021) %>%
  filter(TRIMESTRE == 2) %>%
  group_by(CODUSU) %>% 
  summarise(fam = paste(sort(ROL_HOGAR),collapse=', ')) %>%
  group_by(fam) %>%
  summarise(casos = n()) %>%
  mutate(prop = casos/sum(casos)) %>%
  arrange(desc(prop)) -> familias_casos
  

familias_casos %>% filter(prop>1/100) %>% ggplot(aes(y=fam,x=prop)) + geom_col()
  

```

```{r}

familias_casos %>% separate(fam,into = paste('member',1:15,sep=''))

```

